最高法院刑事判決　　　　　　一○○年度台上字第三四五一號
上　訴　人　台灣高等法院台南分院檢察署檢察官
被　　　告　甲○○
上列上訴人因被告妨害家庭案件，不服台灣高等法院台南分院中
華民國九十九年四月七日第二審更審判決（九十九年度上更(一)字
第二號，起訴案號：台灣台南地方法院檢察署九十四年度偵緝字
第八八四號），提起上訴，本院判決如下：
    主  文
上訴駁回。 
    理  由
按刑事訴訟法第三百七十七條規定：上訴於第三審法院，非以判
決違背法令為理由不得為之；是提起第三審上訴，應以原判決違
背法令為理由，係屬法定要件；如果上訴理由書狀並未依據卷內
訴訟資料具體指摘原判決不適用何種法則或如何適用不當，或所
指摘原判決違法情事顯與法律規定得為第三審上訴理由之違法情
形不相適合時，均應認其上訴為違背法律上之程式，予以駁回。
本件原判決以公訴意旨略稱：被告甲○○明知甲女（真實姓名詳
卷；民國七十九年出生）於九十四年三月間，係未滿十六歲之人
，竟於同年月三十日（下稱「事發日」）上午六時三十分許，在
台南市○○路○段「○○○」附近，與甲女合意離家出走，並由
被告騎乘機車搭載甲女至台南市○○公園，共同露宿在該公園內
之涼亭，且由被告負責提供甲女生活所需，使甲女脫離家庭及對
甲女有監督權之人（下稱「離家」）等情；因認被告涉犯刑法第
二百四十一條第三項、第一項之準略誘罪嫌。經原審（即原法院
更一審）審理結果，認不能證明被告犯罪，因而撤銷第一審之科
刑判決，改判諭知被告無罪（至檢察官於第一審指被告涉犯刑法
第二百二十七條第三項之與未滿十六歲人性交罪嫌部分，無從併
予審判）；已說明就案內所有證據，本於調查所得心證而為綜合
判斷、取捨之理由，因認被告之犯罪尚屬不能證明。從形式上觀
察，原判決並無違背法令之情形。檢察官之上訴意旨略稱：(一)甲
女雖於原審證稱：伊離家之原因有一半係因自己愛玩、叛逆等語
。然觀諸甲女之全部供述內容，此應係甲女在年滿二十歲之後，
對伊在未滿十六歲當時行為之一種反思，並非承認伊在事發日之
離家係由伊所提議；何況，甲女並未供述當時不回家係由伊提議
。原判決以此認定被告並未提議、要求甲女不要回家，有調查職
責未盡及判決理由不備之違誤。(二)甲女於第一審（上訴書第一頁
倒數第三行誤繕為「原審」）證稱：伊與被告係男女朋友，事發
日上午六時三十分許，被告到○○○附近載伊，伊當時因為愛玩
，所以蹺家跟被告走，離家期間，二人曾露宿○○公園，且因警
察巡邏而躲在（溜）滑梯下，也曾住過飯店，亦曾在台南市○○
醫院附近租屋同住；離家之初，由被告供應生活支出，後來向同
學籌錢；伊打電話給外婆時，被告用椅子丟伊，或以哭泣、下跪
等方式，要求伊不要回家等語。乙女（甲女之外婆；真實姓名詳
卷。上訴書第二頁第六行、倒數第一行誤繕為「丙女」）除於警
詢時供稱：事發日當天，彼以機車載甲女到○○國中上課，彼騎
機車到○○○附近時，甲女告訴彼說會冷，要到同學家換衣服，
彼就停車讓甲女下車，甲女走進一條巷子內，彼等了約十分鐘未
見甲女出來，就進入該巷子找甲女，結果未見到甲女身影，彼知
道遭甲女欺騙，很生氣地回家，到○○路二段時，彼看見被告以
機車後載甲女，即大喊「○○」，被告聽到彼之叫聲，機車騎得
很快，彼在後面追，但最後還是追丟；甲女有打二通電話回家，
第一通說她人在○○國中前，過幾分鐘又打第二通，彼接到，要
被告聽電話並告訴被告要把甲女載回來，被告也說好，而甲女接
過電話說她如果回家，被告要自殺，彼即對甲女說不要管被告，
之後，被告並未載甲女回家等語；於第一審（上訴書第二頁倒數
第十一行誤繕為「原審」）復證稱：被告與甲女為男女朋友，常
常看見被告來載甲女，事發日當天，被告載甲女離去，此後即未
返家，也沒有到學校上課，報警後數月，警察才將甲女帶回來等
語。被告亦自承其於甲女離家期間「借錢」予甲女之事實。可見
事發日當天，確係被告將甲女帶走，在甲女離家期間，由被告供
應金錢，使甲女能脫離親人而生活，並帶甲女到公園、醫院、飯
店等地方住宿，將甲女置於自力支配範圍之內，且以哭泣或下跪
等方式，博取同情要求甲女不要返家。又若甲女、乙女之供述屬
實，則無論一開始係由何人提議離家出走？何人附和？由甲女離
家期間，甲女已表示願意回家，而被告竟以哭泣或下跪等方式博
取同情，要求甲女不要返家，以及答應乙女要載甲女回家而仍未
做到等情以觀，足證被告確實一開始或嗣後有和誘甲女離家之意
思表示無訛。原審就此證據疏未審酌，有判決未依卷證資料及理
由不備之違背法令。(三)原判決以被告之父乙○○於第一審（上訴
書第三頁第八行誤繕為「原審」）之證詞，尚不足以證明被告於
事發日有引誘甲女離家之犯行，固非無據。然乙○○之證詞已足
以證明被告平日即有在公園過夜之習慣；且乙○○曾在夜間九點
多，看見被告與甲女同在公園內遊蕩，亦足以證明被告辯稱「事
發期間，其未與甲女外宿公園、飯店或租屋居住」云云，係屬不
實。何況，原判決亦確認「被告辯稱其當日在家所舉之證據均不
可採」。原審就此疏未審酌，有調查職責未盡及判決理由不備之
違誤等語。
惟查：犯罪事實之認定，應憑證據，如未能發現相當證據或證據
不足以證明被告犯罪時，自不能以推測或擬制之方法，以為裁判
之基礎。而證據之取捨與證據之證明力如何，均屬事實審法院得
自由裁量、判斷之職權；茍其此項裁量、判斷，並不悖乎通常一
般人日常生活經驗之定則或論理法則，又於判決內論敘其何以作
此判斷之心證理由者，即不得任意指摘其為違法而據為提起第三
審上訴之合法理由。原判決就檢察官起訴據以認定被告有和誘於
事發日尚未滿十六歲之甲女離家犯行之各項證據，已逐一說明：
被告於偵查中，並未自白其有以引誘行為誘使甲女離家。至丙女
（甲女之母，真實姓名詳卷）於警詢時之陳述，係聽聞自乙女；
而乙女於警詢之證詞，僅能證明甲女有離家及嗣後與被告同處之
事實，尚無從憑以認定被告有和誘甲女離家之犯行。再甲女於第
一審及原法院前審（即上訴審）、原審之歷次證述內容，就甲女
離家之原因部分，均未提及被告有何引誘之行為或言語；至甲女
離家後未返家之原因部分，甲女於第一審固證稱：伊打電話給外
婆（即乙女）時，曾遭被告用椅子丟，被告亦曾用哭、跪方式，
要求伊不要返家等情，但於原審卻稱：伊不回家之原因係伊自己
叛逆、愛玩，還有感情因素等語，而參諸卷內甲女原就讀之高職
函所附甲女之學籍紀錄、原台南市警察局第六分局函附之失蹤人
口系統個別查詢資料報表等資料，可認甲女於原審之證詞應非全
然無憑。另由被告之父乙○○於第一審之證詞，固可知被告平日
有在公園過夜之習慣，且曾在夜間與甲女同在公園內遊蕩等情，
然此並不能證明被告於事發日有引誘甲女離家。又被告辯稱：其
於事發日在家云云，以及被告所舉證人即被告之母劉○珠、妹劉
○婷、配偶阮○○所證述各節，雖均難以採信，然不得僅因被告
之抗辯不可採，即遽論被告以罪責。是本件除甲女尚有疑義之指
訴外，並無其他積極證據足以證明被告有行使和誘之手段，誘使
甲女離家等情（見原判決理由欄五）。原判決已就檢察官所提之
各項證據詳予剖析，說明如何無從獲得被告有罪心證之理由，經
核俱與卷內資料相符；原判決採證認事並無違反經驗法則、論理
法則，亦無違背證據法則、判決理由不備、理由矛盾、不適用法
則或適用法則不當之違誤。而乙女於第一審之證詞，僅在敘稱被
告與甲女間之互動關係，並未提及被告有無引誘甲女離家，原判
決對此未加論述，於判決結果並無影響。上訴意旨(一)至(三)或置原
判決理由內已詳予說明之事項於不顧，或就不影響判決結果之事
項，徒憑己見，任意指摘原判決有判決理由不備、與卷證資料不
符之違背法令，俱非適法之第三審上訴理由。再原審於審判期日
，已傳喚甲女到庭以證人身分行交互詰問；嗣檢察官經審判長詢
以「尚有何證據請求調查？」時，復答稱：「無」（見上更(一)字
卷第八二至八七頁、第八九頁背面）。原審未再為其他無益之調
查，難謂有調查職責未盡之違法。上訴意旨(一)、(三)另泛稱原審調
查未盡等語及其他上訴意旨，顯非依據卷內訴訟資料具體指出有
何足資證明被告犯罪之積極證據原審未予調查審酌，僅就原審調
查證據及對於證據證明力判斷等職權之適法行使為指摘，核與法
律規定得為第三審上訴理由之違法情形，不相適合。應認檢察官
之上訴為違背法律上之程式，予以駁回。
據上論結，應依刑事訴訟法第三百九十五條前段，判決如主文。
中    華    民    國  一○○  年    六    月  二十三  日
                      最高法院刑事第五庭
                          審判長法官  林  永  茂  
                                法官  蘇  振  堂  
                                法官  林  立  華  
                                法官  蔡  國  在  
                                法官  陳  春  秋  
本件正本證明與原本無異
                                      書  記  官  
中    華    民    國  一○○  年    六    月  二十七  日
                                                      K